臺灣臺北地方法院刑事判決　　　　　　　　　　　　九十三年度簡上字第一七一號
　　上　訴　人
　　即　被　告　甲○○
右列上訴人即被告因贓物案件，對本院九十三年度簡字第八五四號，中華民國九十三
年五月十九日所為之刑事簡易判決（聲請簡易判決處刑案號：臺灣臺北地方法院檢察
署九十三年度偵字第五八九號），提起上訴，本院管轄之第二審合議庭判決如左：
    主  文
原判決撤銷。
甲○○故買贓物，累犯，處拘役伍拾日，如易科罰金，以參佰元折算壹日。
    事  實
一、甲○○前因偽造公文書案件，經法院判處有期徒刑一年十月確定，並於民國九十
 　 年二月七日發監執行，而於九十一年一月二十一日縮短刑期假釋出獄，並於九十
    一年十一月二十日因假釋期滿未經撤銷而以已執行論。詎甲○○猶不知悛悔，因
    其所有車號ＣＧ—九０八六號之自小客車，違反交通規則及欠繳稅款，為警吊扣
    車牌，竟於九十一年十一月二十一日至同年十二月初間某日，在臺北市○○路與
    信義路口之建國高架橋下，明知不詳姓名綽號「阿興」之成年男子所持有之ＥＱ
    —七三六六號車牌二面，係他人於不詳時間、地點失竊之贓物，竟仍基於故買贓
    物之犯意以新臺幣五千元價格買受之，並懸掛於上開其所有之自小客車上。嗣於
    九十二年十一月十六日下午六時許，在國道四號公路西向四點七公里處為警攔檢
    查獲，並扣得前揭車牌二面，始悉上情。
二、案經內政部警政署國道公路警察局第七警察隊報告臺灣臺北地方法院檢察署檢察
    官聲請簡易判決處刑。
    理  由
一、訊據被告甲○○固坦承於前揭時地買受前揭車牌二面而遭查獲之事實，惟矢口否
    認有何故買贓物犯行，並辯稱：伊曾詢問「阿興」車牌來源是否合法，「阿興」
    告知係車主欲報廢車輛，伊不知該二面車牌係贓物，伊無故買之犯罪故意云云。
    本院經查：扣案之ＥＱ—七三六六號車牌二面均係案外人鄭景馨於九十年十月三
    十日遺失，有贓證物指認相片、車籍作業系統查詢認可資料及車輛竊盜車牌失竊
    資料個別查詢報表各乙份在卷可稽，故被告向「阿興」所買入之扣案車牌二面均
    係贓物之事實，首堪認定。次查，被告亦自承其駕駛車輛時間達十年並有取得駕
    駛執照，故其主觀上應知悉一般車輛報廢時尚須繳回車牌，另審酌被告與「阿興
    」乃係初次見面，從而被告辯稱信任該人所稱該二面車牌確係他人報廢車輛上之
    車牌云云，顯與常情有違，而難信實，從而被告前開辯解，顯係臨訟卸責之詞，
    委無足採，本件事證明確，被告故買贓物犯行洵堪認定，應依法論科。
二、核被告所為，係犯刑法第三百四十九條第二項之故買贓物罪嫌。被告有如犯罪事
    實欄所載之前案及執行記錄之事實，有臺灣高等法院被告全國前案紀錄表在卷可
    徵（見本院卷第十一至十四頁），其於受有期徒刑執行完畢未滿五年再犯本件有
    期徒刑以上之罪，為累犯，應依刑法第四十七條規定加重其本刑。
三、原審就被告故買贓物犯行予以論罪科刑，固屬卓見，惟按刑之宣告，實體法固賦
    予法院得為自由之裁量，惟法院行使此項職權時，自應受憲法所示之比例原則及
    平等原則等一般法律原則之支配；而此所稱比例原則，係指行使此項職權判斷時
    ，須符合客觀上之適當性、相當性與必要性之價值要求，不得逾越此等特性之程
    度，用以維護其均衡；而所謂平等原則，非指一律齊頭之平等待遇，應從實質上
    加以客觀判斷，對於相同之條件事實，始得為相同之處理，倘若條件事實有別，
    則應本乎正義理念，分別予以適當之處理。查本件被告係為貪圖一時便利始購入
    扣案車牌並懸掛在自己所駕駛之車輛上，核其對社會秩序所生之危害尚非過鉅，
    且被告尚有三名子女仍分別在技術學院、高中與國民小學就學，均賴被告撫養，
    故原審未及審酌上情，稍有未洽。從而被告上訴理由指摘原審量刑未及審酌其家
    庭狀況，非無理由，應將原判決撤銷改判。爰審酌被告犯罪之動機係為貪圖一時
    便利、目的、手段、對社會秩序所生危害尚非過鉅、被告需撫養三名就學子女及
    犯罪後坦承事實經過然未能坦認犯行之態度等一切情狀，量處如主文所示之刑，
    並諭知易科罰金之折算標準，以資懲儆。
據上論斷，應依刑事訴訟法第四百五十五條之一第一項、第三項、第三百六十九條第
一項前段、第三百六十四條、第二百九十九條第一項前段，刑法第三百四十九條第二
項、第四十七條、第四十一條第一項前段，罰金罰鍰提高標準條例第一條前段、第二
條，判決如主文。
本案經檢察官林良蓉到庭執行職務
中    華    民    國        九十三      年      八     月      十九     日
                                  臺灣臺北地方法院刑事第十庭
                                        審判長  法  官  廖紋妤
                                                法  官  蔡世祺
                                                法  官  劉煌基
右正本與原本無異。
不得上訴
                                                書記官  林妙穗
中    華    民    國        九十三      年      八     月      十九     日
附錄論罪法條：
中華民國刑法第三百四十九條第二項
搬運、寄藏、故買贓物或為牙保者，處五年以下有期徒刑、拘役或科或併科一千元以
下罰金。
